【裁判字號】    98,交聲,236
【裁判日期】    980606
【裁判案由】    交管條例聲異
【裁判全文】
臺灣板橋地方法院交通事件裁定         98年度交聲字第236號
原處分機關  交通部公路總局臺北區監理所蘆洲監理站
異  議  人
即受處分人  甲○○
上列異議人即受處分人因違反道路交通管理處罰條例案件，對於
原處分機關交通部公路總局臺北區監理所蘆洲監理站於中華民國
98年1 月21日所為之北監蘆字第裁46-CG0000000號裁決處分不服
，聲明異議，本院裁定如下：
    主  文
原裁決撤銷。
甲○○機車駕駛人，行經有燈光號誌管制之交岔路口闖紅燈，處
罰鍰新臺幣肆仟伍佰元，並記違規點數參點。
    理  由
一、原處分意旨略以：異議人即受處分人於民國97年7 月6 日上
    午11時46分許，騎乘車牌號碼6HQ-175 號普通重型機車，行
    經臺北縣新店市景美橋頭與順安街口（往新店方向）設有燈
    光號誌管制之交岔路口，闖紅燈，經臺北縣政府警察局在該
    處所設置之自動照相攝影機拍得，由員警以該車之所有人即
    異議人為被通知人，依照違反道路交通管理處罰條例第53條
    第1 項之規定，於97年7 月31日以北縣警交字第CG0000000
    號舉發違反道路交通管理事件通知單逕行舉發，並載明應到
    案日期為97年8 月30日，經將該舉發通知單寄送至異議人之
    戶籍地即車籍地「臺北縣三重市○○街14 7號2 樓」，異議
    人逾越應到案日期仍未繳納罰鍰，嗣於97年11月13日異議人
    向原處分機關提出申訴，經臺北縣政府警察局函覆業已完成
    該舉發通知單寄存送達程序，原處分機關爰引道路交通管理
    處罰條例第53條第1 項、違反道路交通管理事件統一裁罰基
    準及處理細則第43、44、67條規定，裁決罰鍰新臺幣（下同
    ）4,500 元等語。
二、異議意旨略以：伊於97年11月12日辦理學習駕照，經駕訓班
    通知有紅單未繳，伊立即到郵局查詢是否有掛號信件，經查
    結果並無任何信件，伊於同日至監理所查詢，經查詢後有1
    筆罰鍰3,600 元，伊填寫申訴單說明伊並未收到罰單，遲至
    98年1 月15日收到原處分機關所寄的裁決書罰鍰4,500 元，
    然伊確實未收到舉發通知；且依規定未繳罰鍰者，不得考取
    或領取駕照，但伊於97年12月15日領取駕照，伊於97年11月
    中、12月到監理所網站查詢不到此筆罰鍰。為此不服原處分
    ，請求撤銷原處分，改裁罰最低額等語。
三、按汽車駕駛人（含機車駕駛人），行經有燈光號誌管制之交
    岔路口闖紅燈者，處新臺幣1,800 元以上5,400 元以下罰鍰
    ；又汽車駕駛人有第53條情形者，除依原條款處罰鍰外，並
    予記點數3 點，交通管理處罰條例第53條第1 項、第63條第
    1 項第3 款分別定有明文。復按處理違反道路交通管理事件
    ，有關文書送達之程序，依行政程序法之規定，違反道路交
    通管理事件統一裁罰基準及處理細則第5 條定有明文。又送
    達，於應受送達人之住居所、事務所或營業所為之；於應送
    達處所不獲會晤應受送達人時，得將文書付與有辨別事理能
    力之同居人、受僱人或應送達處所之接收郵件人員；應受送
    達人或其同居人、受僱人、接收郵件人員無正當理由拒絕收
    領文書時，得將文書留置於應送達處所，以為送達；送達，
    不能依前二條規定為之者，得將文書寄存送達地之地方自治
    或警察機關，並作送達通知書2 份，一份黏貼於應受送達人
    住居所、事務所、營業所或其就業處所門首，另一份交由鄰
    居轉交或置於該送達處所信箱或其他適當位置，以為送達。
    前項情形，由郵政機關為送達者，得將文書寄存於送達地之
    郵政機關，行政程序法第72條第1 項前段、第73條第1 項、
    第3 項、第74條第1 項、第2 項分別定有明文。
四、經查：
(一)、異議人甲○○於97年7 月6 日上午11時46分許，騎乘車號6H
    Q-175 號普通重型機車，行經臺北縣新店市景美橋頭與順安
    街口（往新店方向），於其行駛方向所設置之燈光管制號誌
    為紅燈時，闖越紅燈通過該交岔路口，為該處所設置之自動
    照相機攝得後，由員警於97年7 月31日以北縣警交字第CG00
    00000 號舉發違反道路交通管理事件通知單逕行舉發（載明
    應到案日期為97年8 月30日）乙節，此為異議人所不否認之
    事實，並有臺北縣政府警察局97年7 月31日北縣警交字第CG
    0000000 號舉發違反道路交通管理事件通知單1 紙、裁罰明
    細資料查詢暨舉發違規照片2 幀（詳見本院卷第3 至4 頁）
    附卷可稽。是以，異議人前開違規事實，洵堪認定屬實。
(二)、又查異議人於上開時、地，闖越紅燈，經舉發單位即臺北縣
    政府警察局於97年7 月31日以第243106號大宗掛號郵件郵寄
    將前開舉發通知單至斯時該車車籍登記地址即臺北縣三重市
    ○○街147 號2 樓，亦即斯時異議人之戶籍地址，經郵局依
    上址投遞後，因未於該址會晤本人亦無受領文書之同居人、
    受僱人或應送達處所之接收郵件人員，故按行政文書寄存送
    達之規定寄存於三重四支局，且投遞人員並按規定作送達通
    知書一式二份，一份黏貼於應受送達人門首，另一份置於其
    信箱或適當位置，以為送達，至逾期招領退件等情，此有臺
    北縣政府警察局98年1 月6 日北縣警交字第0980000700號函
    暨臺北縣政府警察局送達證書1 份、車號查詢重型機車車籍
    、全戶戶籍資料查詢結果各1 紙（詳見本院卷第11至12、22
    至23頁）在卷可稽，則原舉發機關依該機車之車籍資料，將
    上開舉發通知單郵寄至上址，且因郵務機關未會晤本人，亦
    無受領文書之同居人、受雇人或應受送達處所接收郵件人員
    ，乃依行政程序法第74條第1 項規定，將之寄存於三重四支
    局，並通知異議人逕前往該郵局領取，以為送達，已即生合
    法送達予異議人之效力。是異議人辯稱：伊並未收到該舉發
    通知單云云，並無足採。則異議人於應到案日期前，仍未繳
    交罰鍰，原處分機關據以逕行裁決，自難認有何違誤之處。
(三)、承上所述，原處分機關以異議人於前開時、地，駕車行經有
    燈光號誌管制之交岔路口闖紅燈之行為，且逾越應到案日期
    （即97年8 月30日）60日以上，援引道路交通管理處罰條例
    第53條第1 項、違反道路交通管理事件統一裁罰基準及處理
    細則第43、44條規定，裁罰4,500 元，固無違誤。惟原處分
    機關漏未依道路交通管理處罰條例第63條第1 項第3 款之規
    定裁處記違規點數3 點，顯有違誤，而異議人之聲明異議雖
    無理由，但原處分既有前揭違誤，應予撤銷原處分，另行裁
    處如主文第2 項所示。
據上論斷，應依道路交通案件處理辦法第20條前段，裁定如主文
。
中    華    民    國    98    年    6     月    6     日
                     交通法庭法  官  饒金鳳
以上正本證明與原本無異。
如不服本裁定應於送達後5 日內向本院提出抗告狀。
                             書記官  王春森
中    華    民    國    98    年    6     月    6     日


司法院資訊處製作；財團法人民間司法改革基金會備份。
